【裁判字號】    88,訴,182
【裁判日期】    891031
【裁判案由】    恐嚇取財等
【裁判全文】
臺灣花蓮地方法院刑事判決                        八十八年度訴字第一八二號
    公  訴  人  臺灣花蓮地方法院檢察署檢察官
    被      告  丙○○
右列被告因恐嚇等案件，經檢察官提起公訴（八十八年度偵字第八四三號、八十八年
度偵字第一五六四號），本院判決如左︰
    主  文
丙○○意圖為自己不法之所有，以恐嚇使人將本人之物交付未遂，處有期徒刑參月；
又以加害財產之事，恐嚇他人致生危害於安全，處有期徒刑肆月，應執行有期徒刑柒
月。
    事  實
一、丙○○曾於民國八十一年間，因違反肅清煙毒條例案件，經本院判處有期徒刑五
    年六月確定，於八十六年五月七日假釋出監（縮刑期滿日為九十年十月十五日）
    ，仍不知悔改，又為下列犯行：
  (一)丙○○意圖為自己不法之所有，於八十八年二月二十三日十三時三十分許，至花
    蓮市○○○街五十四號向戊○○索討金錢，戊○○不允，丙○○即出手毆打戊○○（未成傷），欲以加害戊○○身體之方式恐嚇戊○○索討金錢，致戊○○心生
    畏懼，而戊○○之妻丁○○見狀立即報警將丙○○逮捕，丙○○因此並未得手。
  (二)丙○○於八十八年四月二十一日十九時許起，約每隔半小時即攜打火機直衝乙○○所經營之上開物流超商二樓，揚言放火燒該屋，以此等加害財產之事，恐嚇乙○○，致其心生畏懼，危害於安全，乙○○因此報警三次，至翌日一時三十分許
    ，丙○○僅著內褲第七次攜打火機直衝該店二樓，經乙○○之夫兄甲○○之友人
    逮獲送警處理。
二、案經被害人乙○○訴由花蓮縣警察局花蓮分局報請台灣花蓮地方法院檢察署（下
    稱花蓮地檢署）檢察官偵查起訴。
    理  由
一、訊據被告矢口否認有為前開犯行，辯稱：伊並未為上開犯行，戊○○有欠伊母親
    會錢新台幣五千元，伊當時是去向他要債，戊○○不願還錢，伊當時很生氣踢了
    羅家的塑膠椅子，但未出手打人；在八十八年四月二十一日晚間，伊確實去物流
    超商好幾次，但是去買東西，共買了飲料、餅乾、牙膏等物品，至翌日四時許伊
    是穿著內褲要去買香煙，但還沒有進去就被警察抓了。伊有精神疾病之病史云云
    。惟查：右揭事實，被告曾於警訊中坦承有在八十八年二月二十三日十三時三十
  分許，至戊○○前開住處向戊○○索討金錢，因戊○○說沒有，被告即出手打戊○○，並於偵查中坦承有在前開時點至戊○○住處打戊○○等情不諱，並據被害
    人乙○○、戊○○於警訊、偵查及本院訊問時指訴歷歷（本院卷二三、八八及一
    ○二頁），復有證人丁○○於警訊、本院訊問時證述及證人甲○○在偵查中證稱
    綦明（本院卷二四頁、花蓮地檢署八十八年度偵字第一五六四號卷十七頁），且
    證人所述與被害人之指訴互核相符，自可採信。被告前開所辯，應係事後卸責之
    詞，並不足採。本件事證明確，被告犯行已堪認定。
二、核被告所為，係犯刑法第三百四十六條第三項、第一項之恐嚇取財未遂罪，同法
    第三百零五條恐嚇危害安全罪。被告雖七次攜打火機至乙○○之商店內為恐嚇行
    為，但七次行為之時間緊接，應係在單一犯意下所為，為接續犯，屬實質上一罪
    ；被告所犯二罪間，犯意各別，行為互殊，應予分論併罰。又被告著手於犯罪行
    為之實施而未遂，得按刑法第二十六條之規定減輕其刑。第查：被告自承有精神
    疾病之病史，此有國軍花蓮總醫院之病歷資料一份可證（本院卷一○八至一二六
    頁），經本院依職權將被告送財團法人佛教慈濟綜合醫院鑑定其案發當時之精神
    狀況，鑑定結果認為經該院精神狀態檢查發現被告意識清醒、言語清晰、態度順
    從，但是思考鬆散，對問題回答剛開始時還能切題，但時間一久即出現答非所問
    的現象，並出現幻聽現象及被害妄想；被告幼時有腦部受傷病史，且由目前的心
    理衡鑑結果顯示被告有腦傷現象，此腦傷會影響被告之抽象思考與現實判斷，此
    病也影響成長與學習，因此工作不穩定，家庭與社會適應不良，之後被告曾濫用
    安非他命，安非他命也會導致腦傷與導致出現精神症狀，影響被告之行為，綜合
    以上資料，被告目前需精神醫療以利其精神症狀之穩定，其精神狀態應屬精神耗
    弱等情，有該院八十九年九月六日慈醫文事字第三四八八號函及所附心理衡鑑報
    告、精神鑑定報告書各一份可供參考（本院卷一五二至一五五頁），可見被告於
    案發當時之精神狀態應屬於精神耗弱之情形，依刑法第十九條第二項之規定，自
    得減輕其刑，就恐嚇取財未遂部分並遞減之。爰審酌被告有如犯罪事實欄所載之
    前科紀錄（有本院被告全國前案記錄表一份足按），犯罪動機、犯罪時所受之刺
    激、犯罪手段、所生危害及被告犯罪後之態度等一切情狀，量處如主文所示之刑
    ，並定應執行刑。
乙、不另為無罪諭知部分：
一、公訴意旨尚以：被告丙○○意圖為自己不法之所有，並基於概括犯意，於八十八
    年一月十七日二十一時五十五分許，進入花蓮市○○路九十七號乙○○經營之物
    流便利超商內，旋自外套內取出西瓜刀一把置於結帳櫃檯，謂缺錢用，致乙○○
    心生畏懼，但仍佯稱櫃檯內僅有少許零錢，不值得搶，請丙○○自行拿取店內之
    飲料、餅乾，丙○○即至貨架旁，適另一客人入內，丙○○乃匆匆取走二包餅乾
    後迅速逃離現場，因認被告丙○○涉犯刑法第三百零五條恐嚇罪嫌云云。
二、按犯罪事實應依證據認定之，無證據不得推定其犯罪事實；又不能證明被告犯罪
    者，應諭知被告無罪之判決，刑事訴訟法第一百五十四條、第三百零一條第一項
    分別定有明文。再按告訴人之告訴，係以使被告受刑事訴追為目的，是其陳述是
    否與事實相符，仍應調查其他證據以資審認（最高法院五十二年台上字第一三○○號判例參照）。又事實之認定，應憑證據，如未能發現相當證據，或證據不足
    以證明，自不能以推測或擬制之方法，為裁判基礎（最高法院四十年台上字第八
    六號判例參照）。再者，認定不利於被告之事實，須依積極證據，苟積極證據不
    足為不利於被告事實認定時，即應為有利於被告之認定，更不必有何有利之證據
    （最高法院三十年上字第八一六號判例）；而所謂「積極證據足以為不利被告事
    實之認定」係指據為訴訟上證明之全盤證據資料，在客觀上已達於通常一般之人
    均不致於有所懷疑，而得確信被告確曾犯罪之程度，若未達到此一程度，而有合
    理懷疑之存在時，即無從為有罪之認定（最高法院七十六年台上字第四九八六號
    判例）。
三、訊據被告則堅決否認其涉前開公訴人所指之罪嫌，辯稱：伊並未持西瓜刀去恐嚇
    乙○○等語。本件公訴人認被告涉犯前開罪嫌，無非以告訴人乙○○之指訴，作
    為認定被告涉有本件罪嫌之依據。
四、經查：告訴人乙○○固於警訊、偵查及本院訊問時均指訴稱被告有在前開時點持
    西瓜刀至其經營之物流超商內恐嚇取財，後取走餅乾二包離去等情，惟為被告堅
    決否認，而告訴人前開指訴，並無其他證據可資佐證與事實相符，是依據前開說
    明，本院認為並不能僅憑告訴人之單一指訴，遽認被告有為上揭恐嚇取財犯行，
    此外，再經本院依職權調查結果後，亦無其他確切之證據足認被告涉有此部分犯
    行，而因公訴人認此部分與前開論罪科刑部分有連續犯裁判上一罪關係，爰不另
  為無罪之諭知。
據上論斷，應依刑事訴訟法第二百九十九條第一項前段、刑法第三百四十六條第三項
、第一項、第三百零五條、第十九條第二項、第二十六條、第五十一條第五款、罰金
罰鍰提高標準條例第一條前段，判決如主文。
中      華      民      國      八十九      年    十    月    三十一    日
                                臺灣花蓮地方法院刑事庭
                                    法  官  楊  碧  惠
右正本證明與原本無異。
如對本判決不服，應於送達後十日內，向本院提出上訴狀。（應抄附繕本）告訴人或
被害人如對於本判決不服者，應具備理由請求檢察官上訴，其上訴期間之計算係以檢
察官收受判決正本之日期為準。
                                      法院書記官
中      華      民      國      八十九      年    十一    月    六      日


司法院資訊處製作；財團法人民間司法改革基金會備份。
